【裁判字號】    89,易,309
【裁判日期】    900614
【裁判案由】    贓物
【裁判全文】
臺灣新竹地方法院刑事判決                          八十九年度易字第三九號
    公  訴  人  臺灣新竹地方法院檢察署檢察官
    被      告  丙○○
    選任辯護人  徐國禎律師
                曾能煜律師
右列被告因贓物案件，經檢察官提起公訴（八十九年度偵字第五八九、七六一號），
本院判決如左：
    主  文
丙○○連續收受贓物，累犯，處有期徒刑壹年陸月。
    事  實
一、丙○○有搶奪、竊盜、侵占、違反麻醉藥品管理條例、偽造有價証券等前科，最
    後一次因違反麻醉藥品管理條例案件，經本院判處有期徒刑五月確定，甫於民國
    八十四年二月九日執行完畢；另因違反麻醉藥品管理條例及偽造有價証券案件，
    分別經法院判處有期徒刑五年六月、二年五月並定應執行刑七年十月確定，經送
    監執行後，嗣於八十八年四月二十一日假釋出獄，假執期間至九十二年四月二十
    五日屆滿。詎丙○○於假釋期間仍不知悔改，復另基於收受贓物之概括犯意，先
    於附表編號一所示時地，明知甲○○所交付如附表編號一所示之自小客車（含號
    牌）係他人失竊之贓物，仍予收受後送至新竹縣竹北市○○路三九八巷三十號之
    台展汽車修理廠換修葉子板等零件，繼於附表編號二所示時地，明知不詳之人所
    交付附表編號二所示之自小客車（未懸掛號牌）亦係他人失竊之贓物，仍予收受
    使用並將自已所有之演員証、私章及衣物擺放在該贓車內之方向盤前平台上、置
    物箱等處。嗣分別於八十九年一月十九日、同年月二十二日為警循線查獲，並扣
    得如附表編號二所示之贓車一部、丙○○私章、演員証各一件，以及將附表編號
    一所示之贓車（含號牌）分別發還林晏陞、曹惠雯。
二、案經新竹縣警察局新埔分局、竹北分局分別報告臺灣新竹地方法院檢察署檢察官
    偵查起訴。
    理  由
一、經查被告丙○○對於八十九年一月十三日，自甲○○處收受如附表編號一所示車
    輛後，將該車輛送至台展汽車修理廠換修葉子板等零件，另持有可開啟如附表編
    號二所示車輛之鑰匙，以及附表編號一、二所示車輛（含號牌）均屬他人失竊之
    贓物等情，均坦白承認，核與証人甲○○、証人即台展汽車修理廠負責人張惠玲
    、証人陳振桂、証人即本件承辦員警丁○○、洪誠光、溫勢正、証人即被害人林
    晏陞、曹惠雯等人証述情節大致相符，此外並有台展汽車修理廠估價單影本（本
    院卷第五三頁參照）、查獲時車內物品擺放情形及丙○○持有鑰匙照片四幀（八
    十九年度偵字第五八九號偵查卷第七至十一頁參照）、贓物認領保管收據影本二
    紙（本院卷第五四、五五頁參照）、警員黃朝裕出具之報告書（八十九年度偵字
    第五八九號偵查卷第十一頁參照）、車輛竊盜車牌失竊資料個別查詢報表三紙（
    八十九年度偵字第五八九號偵查卷第十二頁、本院卷第五一至五二頁參照）在卷
    可資佐証，堪認被告上開自白與事實相符。被告丙○○雖另辯稱：附表編號一所
    示之車輛係甲○○自行駕駛至其位於新竹縣新埔鎮寶鎮一○二號住處前停放，甲○○本欲以新台幣（下同）三十五萬元出售，但不願承買，僅應甲○○之要求代
    送換修，於送修時並不知悉甲○○所交付之上開車輛係他人失竊之贓車；至於附
    表編號二所示之車輛，則係甲○○為逼伊返還所積欠之七萬元，自行至其位於苗
    栗縣苗栗市之租屋處搬走伊之演員証、私章、衣物及日常用品至該車內，嗣因伊
    姐乙○○代向甲○○清償一萬三千元，甲○○始將如附表編號二所示之汽車鑰匙
    輾轉交付予伊使得先行取回車內物品，伊取得鑰匙後尚未開啟、使用該車輛即為
    警逮捕，尚未收受該車輛等等。惟查：
（一）附表編號一部分：
      (1)附表編號一所示之車輛係証人甲○○所竊得等情，迭據証人甲○○於本院審
        理時証述在卷，並有臺灣臺北地方法院檢察署檢察官八十九年度偵緝字第六
        ○○等號起訴書影本在卷可參（本院卷第一三四至一三七頁參照），堪認屬
        實，証人甲○○將車輛託付被告送修時如不告知贓物並要求洽覓『妥當』修
        理廠換修零件，則極易因送修而循線查獲証人甲○○竊取上開車輛犯行，事
        理至為淺顯，況且，証人甲○○竊盜犯行不計其數，其係以竊盜為業之人，
        亦有上開起訴書影本及臺灣高等法院關於甲○○全國前案紀錄表在卷可稽，
        衡情，甲○○應無不能知曉送修循線查獲之道理而預作防備，被告辯稱送修
        時甲○○未曾告知該車輛係屬贓物等等，尚與常情不符。
        收入該車內等語，
      (2)又被告丙○○係從事中古車買賣工作等情，亦據被告供承在卷（本院卷第二
        ○九至二一○頁參照），被告對於中古車之性能、來源等事項自具有較一般
        人更高之專業知識至明；而甲○○交付該車輛時曾表明欲以三十五萬元出售
        予被告等情，迭據被告於偵、審中供述在卷（八十九年度偵字第七六一號偵
        查卷第六十頁、本院卷第二一一頁參照），甚且，被告丙○○事後將上開車
        輛送至台展汽車修理廠換修葉子板等零件時，曾告知同往之友人陳振桂該車
        輛係伊所購買等語，亦據証人陳振桂於偵查中証述在卷（本院卷第二四○、
        二四一頁警詢筆錄參照），是被告既係從事中古車買賣且與甲○○談及買賣
        該車輛事宜，顯見雙方應已就該車輛之來源詳細討論過，且質諸被告亦表示
        「（問：你有同意跟他買車？）沒有，因為他証件不齊全。」等語（本院卷
        第二一一頁參照），顯見被告與甲○○談及車輛來源並已知悉該車係屬他人
        失竊之贓物甚明，被告事後辯稱不知送修之如附表編號一所示車輛係他人失
        竊之贓物等等，亦與事實不符而不可採。
      (3)另証人甲○○將該車輛交付被告時固曾表示欲以三十五萬元出售，然查被告
        始終堅詞否認同意購買該車輛，而被告將該車輛送修與被告和甲○○間關於
        買賣上開車輛已達成意思一致，並不具有邏輯上之必然關係，此外復查無其
        他積極証據足資証明被告與甲○○就買賣上開車輛已彼此意思已一致，應認
        為被告『故買』該車輛之行為尚未成立。
      (4)至於証人乙○○於本院八十九年五月十九日審理時証述甲○○將附表編號一
        所示車輛交予其弟即被告丙○○送修乙節，其不足以証明被告不知該車輛係
        屬他人失竊之贓物、或推翻本院上開關於被告知贓之認定，附予敘明。
（二）附表編號二部分：
      (1)被告丙○○關於取得如附表編號二所示車輛鑰匙之過程，先於八十九年一月
        二十二日供述：係甲○○將該鑰匙交予「小劉」，「小劉」再交予伊等語；
        繼於同日檢察官偵訊時供述：係甲○○將車鑰匙交予伊姐乙○○，鄭女再叫
        「小劉」將鑰匙交予伊等語；嗣於八十九年二月八日偵訊時又供述：該鑰匙
        係甲○○交予伊姐乙○○，鄭女再將鑰匙拿予伊等語，其有關取得鑰匙之過
        程供述前後不一。又被告辯稱：甲○○因催索被告償還積欠之七萬元而自行
        至被告位於苗栗縣苗栗市之租屋處搬運被告演員証、私章、衣物及日常用品
        至該車內放置，事後因被告之姐乙○○代被告償還一萬三千元予甲○○，甲○○始將該車輛交付使自行取回所有物品等情，倘若屬實，則被告積欠之債
        務既尚未完全清償，甲○○縱使認為已無扣取物品逼迫還債之必要，亦大可
        僅將屬於被告所有物品歸還即可，尚無將被告所有物品連同如附表編號二所
        示車輛鑰匙一併交付被告之理，且又未約定清償所餘債務以及返還該車輛之
        時間，凡此在在與常情不符。被告關於取得該車輛鑰匙之過程及原委，或前
        後矛盾不一或與常情不符，尚不足採。
      (2)本件警局查獲被告持用上開贓車之過程，係因員警接獲被告丙○○使用贓車
        線報，而預於新竹縣新豐鄉○○路上之怡東大樓停車場內埋伏，嗣見被告進
        入該停車場內而上前盤查、逮捕，並於被告身分扣得可開啟如附表編號二所
        示車輛之鑰匙，查獲時該車車內物品之擺放位置以及被告持用鑰匙之情形，
        如同八十九年度偵字第五八九號偵查卷第七至十頁照片所示等情，已據証人
        即本件查獲員警溫勢正於本院九十年六月七日審理時証述翔實（本院卷第二
        一七至二二二頁參照），而觀該偵查卷第七、八頁之照片，被告所有之演員
        証及私章分別放置於駕駛座前之平台及置物箱內，該等物品之放置均適得其
        所，與被告所辯甲○○搬取該等物品催索被告還債等情不符，且質諸証人甲○○亦表亦未曾交付該部汽車亦未將被告之演員証、私章、衣物及日常用品
        放入該車內等語，該等演員証、私章、衣物及日常用品顯係被告使用上開車
        輛後自行放入，被告辯稱未曾使用該部車輛等等，尚與事實不符而不足採。
      (3)又被告丙○○係從事中古車買賣工作而對於車輛之性能、來源有較一般人更
        高之專業知識，已如前述，而附表編號二所示車輛並無懸掛任何號牌，被告
        取得該車輛時亦已知悉該車輛未懸掛號牌等情，迭據被告於偵、審中供承在
        卷（八十九年度偵字第五八九號偵查卷第三二頁背面、本院卷第二一六頁參
        照），並有該汽車外觀照片一幀在卷可稽（八十九年度偵字第五八九號偵查
        卷第九頁參照），顯見被告收受車輛時應已知悉該車輛係他人失竊之贓物，
        且再參酌為警查獲後極力撇清曾使用該部車輛等情以觀，益見被告收受使用
        時確已知悉該部車輛係屬他人失竊之贓物。
      (4)被告供述如附表編號二所示車輛係甲○○所交付等等，與証人甲○○否認交
        付該車輛予被告等語不符，且觀該車輛失竊時間為八十八年一月二十九日，
        有車輛竊盜車牌失竊資料個別查詢報表在卷可稽（八十九年度偵字第五八九
        號偵查卷第十二頁參照），而証人甲○○自八十七年七月三十一日至八十八
        年二月十九日則接續在士林看守所及台北監獄拘禁，被告自八十五年五月二
        十八日至八十八年四月二十一日則均於台北監獄執行有期徒刑等情，亦有本
        院法務部在監在押資料表在卷足憑（本院卷第三三頁、第二四二頁參照），
        顯見該車輛並非被告或証人甲○○所竊得，本院因認為如附表編號二所非車
        輛係不詳之人所交予被告使用。
（三）承上所述，本件事証明確，被告上開犯行堪予認定，應予依法論科。
二、核被告丙○○所為係犯刑法第三百四十九條第一項之收受贓物罪。被告前後二次
    收受贓物犯行，時間緊接、方法相同，且均觸犯基本構成要件相同之罪名，應依
    刑法第五十六條連續犯之規定論以一罪並加重其刑。又被告前因違反麻醉藥品管
    理條例案件，經本院判處有期徒刑五月確定，甫於八十四年二月九日執行完畢，
    亦有臺灣高等法院被告全國前案紀錄表在卷足憑，被告前受有期徒刑執行完畢之
    後，五年內再犯本件最重本刑為有期徒刑之罪為累犯，應依刑法第四十七條規定
    遞加重其刑。另被告前因違反麻醉藥品管理條例及偽造有價証券案件，分別經法
    院判處有期徒刑五年六月、二年五月並定應執行刑七月十日確定，經送監執行後
    甫於八十八年四月二十一日假釋出獄，假執期間至九十二年四月二十五日屆滿，
    亦有上開臺灣高等法院被告全國前案紀錄表在卷可參，被告於假釋期間再犯本案
    且犯後飾詞卸責，難謂有何悔意，本院審酌上情以及被告犯罪之動機、目的、手
    段、方法、所生危害等一切情狀，量處如主文所示之刑，以示懲儆。扣案如附表
    編號二所示之贓車一部並非被告所有，而扣案之丙○○所有私章及演員証各一件
    ，與被告收受贓物犯行無涉，爰均不併予宣告沒收，併予敘明。
三、至於公訴人另謂被告丙○○明知甲○○所交付之電腦磁碟機、汽車音響、ＣＤ盒
    等物品係他人失竊之贓物仍予收受，亦涉有收受贓物罪嫌等語，已據被告丙○○
    始終堅詞否認，並辯稱伊經常不在家，証人甲○○將該等贓物送至其家中要求代
    為估價，伊並不知情等語。經查且甲○○將上開贓物送至被告住處時僅遇見被告
    之姐乙○○而未與被告見面，乙○○事後並未將該上情轉達被告知悉即為警至家
    中查扣該等物品等情，已分別據証人甲○○、乙○○証述在卷，是甲○○雖將上
    開電腦磁碟機等贓物送至被告家中，然在被告知悉並取得該等贓物之管領前，尚
    難認為被告已經收受該等贓物，此外復查無其他積極証據足資証明被告確有收受
    上開電腦磁碟機等贓物犯行，應認為公訴人指訴此部分犯行尚屬不能証明，惟公
    訴人認為此部分若成立犯罪，與上開被告收受贓車間，具有連續犯之裁判上一罪
    關係，爰不另為無罪之諭知，附此敘明。
據上論斷，應依刑事訴訟法第二百九十九條第一項前段，刑法第五十六條、第三百四
十九條第一項、第四十七條，罰金罰鍰提高標準條例第一條前段，判決如主文。
本案經檢察官吳金棟到庭執行職務。
中      華      民      國      九十      年      六      月    十四    日
                                 臺灣新竹地方法院刑事第二庭
                                     法  官  王永春
右正本證明與原本無異。
如不服本判決，應於判決送達後十日內，向本院提出上訴狀。
                                     書記官  馮玉玲
中      華      民      國      九十      年      六      月    十四    日
八十九年度易字第三○九號判決附表：
┌──┬───────┬──────┬──────────────────┐
│編號│ 時        間 │地        點│ 物                      品 │
├──┼───────┼──────┼──────────────────┤
│一  │ 八十九年一月 │新竹縣新埔鎮│ 林晏陞所有之三洋喜美廠牌、引擎號碼 │
│    │ 一日至同年月 │五埔里十八鄰│ 「ＶＡ－ＡＭ３４６６３」、懸掛曹惠 │
│    │ 十三日間之某 │寶鎮一○二號│ 雯所有「ＤＯ－１４８７」號牌之自小 │
│    │ 日           │            │ 客車一部（原懸掛「ＤＰ－４９９９」 │
│    │              │            │ 號牌）                             │
├──┼───────┼──────┼──────────────────┤
│二  │ 八十九年一月 │新竹縣新豐鄉│ 崔潘清所有ＮＩＳＳＡＮ廠牌、ＣＥＦ │
│    │ 中下旬某日   │學府路附近  │ ＦＥＲＯ車型、引擎號碼「ＶＱ２００ │
│    │              │            │ ２３７０１」未懸掛號牌之自小客車一 │
│    │              │            │ 部（原懸掛「Ｂ４－３９１５」號牌)  │
└──┴───────┴──────┴──────────────────┘
附錄本案論罪科刑法條：
中華民國刑法第三百四十九條
收受贓物者，處三年以下有期徒刑、拘役或五百元以下罰金。
搬運、寄藏、故買贓物或為擔保者，處五年以下有期徒刑、拘役或科或併
科一千元以下罰金。
因贓物變得之財物，以贓物論。


司法院資訊處製作；財團法人民間司法改革基金會備份。
